【裁判字號】    99,再易,18
【裁判日期】    991115
【裁判案由】    再審之訴
【裁判全文】
臺灣臺南地方法院民事判決              99年度再易字第18號
再審原告    丙○○
            甲○○○
            乙○○
再審被告    丁○○
上列當事人間請求返還房屋事件，再審原告對於本院民國94年1
月11日本院93年度簡上字第35號確定判決提起再審之訴，本院裁
定如下：
    主  文
再審之訴駁回。
再審訴訟費用由再審原告負擔。
    理  由
一、本件再審理由略以：(一)本院93年度簡上字第35號確定判決認
    定台南市○○區○○路2段283號房屋未保存登記之1、2樓增
    建物及4層附屬建物均不具獨立性，屬原保存登記建物部分
    之一部，再審原告應將該未保存登記部分建物返還再審被告
    等節，有民事訴訟法第496條第1項第1款判決適用法規顯有
    錯誤之法定再審事由。(二)又前開確定判決於判決主文除記載
    「上訴駁回」之外，另於判決主文第2項載明「上訴人應將
    如附圖斜線丙部分所示涼棚面積12.18平方公尺、陽台面積1
    0.58平方公尺，遷讓交還被上訴人」等詞，雖該確定判決書
    第18頁載明此部分是再審被告於言詞辯論時擴張聲明，然民
    事訴訟法第445條第1項規定「言詞辯論，應於上訴聲明之範
    圍內為之」，上訴審僅再審原告提出上訴，此部分增列第2
    項主文並非再審原告之上訴聲明，再審被告依法不得亦不曾
    提起上訴，則再審被告於言詞辯論時擴張聲明云云，顯於法
    無據，原確定判決亦有適用法規顯有錯誤之再審事由，況依
    民事訴訟法第446條僅規定訴之變更、追加及提起反訴之要
    件，並未於法規中規定上級審仍得擴張訴之聲明，原確定判
    決此處用法亦不無疑問。此判決主文第2項載明部分，除有
    違反民事訴訟法當事人處分權主義外，若依原確定判決書第
    8頁所示認為此部分係屬擴張應受判決事項之聲明，屬合法
    權益，然至少此部分應請再審被告於上級審時補繳相關擴張
    部分裁判費，是該確定判決實有民事訴訟法第496條第1項第
    1款「適用法規顯有錯誤」之再審事由。(三)再者，前開確定
    判決理由欄以下，均未論及增列判決主文第2項之理由（僅
    在嗣後第6項一語帶過），亦有民事訴訟法第496條第1項第2
    款「判決理由與主文顯有矛盾」之法定再審事由。爰依民事
    訴訟法第496條第1項第1款、第2款針對本院93年度簡上字第
    35號確定判決提起本件再審之訴等語。並聲明：本院93年度
    簡上字第35號判決應予廢棄。
二、惟按，再審之訴，應於30日之不變期間內提起。前項期間，
    自判決確定時起算，判決於送達前確定者，自送達時起算；
    其再審之理由發生或知悉在後者，均自知悉時起算。但自判
    決確定後已逾5年者，不得提起。民事訴訟法第500條第1項
    、第2項定有明文。經查，本件再審原告係對本院93年度簡
    上字第35號民事第二審判決提起再審之訴，該判決係民事訴
    訟法第497條所定不得上訴第三審法院之事件，並已於94年1
    月11日宣示判決時即告確定，迄至再審原告於99年10月25日
    提起本件再審之訴止，顯已逾5年期間，且再審原告所提再
    審事由亦非屬民事訴訟法第496條第1項第5款、第6款或第12
    款之情形（同法第500條第3項參照），其提起本件再審之訴
    ，顯非合法，應予駁回。又再審原告主張其曾於94年至98年
    間陸續提起多件再審均遭駁回，則參與歷次再審事件之法官
    均應依民事訴訟法第32條第7款自行迴避本件云云，按對於
    確定終局判決提起再審之訴者，其參與該確定終局判決之法
    官，依同一理由，於再審程序，固應自行迴避（大法官釋字
    第256號解釋意旨、最高法院94年度台再字第50號判決參照
    ），惟查，參與原本院93年度簡上字第35號民事第二審確定
    判決之法官為張季芬、黃莉莉、高如宜，又參與其原審即本
    院92年度南簡字第1259號民事第一審簡易判決之法官為王慧
    娟，均與本件聲請再審事件之承審法官不同，尚無前揭法定
    應自行迴避之事由，附此敘明。
三、綜上所述，本件再審原告提起再審之訴已逾原判決確定後5
    年之期間，其提起再審之訴並不合法，應予駁回。
四、依民事訴訟法第502條第1項、第95條、第78條、第85條第1
    項前段，裁定如主文。
中    華    民    國    99    年    11    月    15    日
                 民事第一庭    審判長法  官  高榮宏
                                     法  官  童來好
                                     法  官  蔡雅惠
右為正本係照原本作成
不得抗告。
中    華    民    國    99    年    11    月    15    日
                               書記官 詹書瑋

司法院資訊處製作；財團法人民間司法改革基金會備份。
